臺灣高等法院刑事判決
108年度上訴字第3837號
上  訴  人  
即  被  告  陳世昀  



選任辯護人  李晉安律師
上列上訴人因詐欺案件，不服臺灣新竹地方法院108年度訴字第7
44號，中華民國108年10月7日第一審判決（起訴案號：臺灣新竹
地方檢察署108年度偵字第751號），提起上訴，本院判決如下：
    主  文
上訴駁回。
甲○○緩刑參年。
    事  實
一、甲○○於民國107 年9 月1 日間某日，與黃品豪( 另案審理辦
    ) 及「彭淮恩」（音譯）所屬之詐欺集團成員（無證據證明
    有未滿18歲之人），意圖為自己不法之所有，基於三人以上
    共同冒用公務員名義詐欺取財、以不正方法由自動付款設備
    取得他人財物之犯意聯絡，由該詐欺集團某成員於107 年9 
    月3 日14時許，致電乙○○○，自稱刑事局員警林家慶及檢察
    官王真浩（音譯），稱其涉嫌刑事案件，要交付名下帳號00
    0-00000000000000 號中華郵政股份有限公司( 下稱郵局帳
    戶) 、帳號000-0000000000000 號合作金庫商業銀行( 下稱
    合作金庫帳戶) 、帳號000-000000000000號聯邦商業銀行存
    提款卡( 下稱聯邦銀行帳戶) ，致乙○○○陷於錯誤，聽從詐
    騙集團成員指示，將上開物品於107 年9 月3 日16時許，在
    桃園市蘆竹區上興及中興街口之格林幼稚園前交付真實姓名
    年籍不詳之詐騙集團其他成員。隨後甲○○依黃品豪之指示，
    於107 年9 月6 日7 時前，前往新竹縣竹東鎮河濱公園停車
    場內，取得上開郵局帳戶、合作金庫帳戶及聯邦銀行帳戶之
    金融卡後，於附表所示之時間、在附表所示之地點之自動櫃
    員機，並輸入該金融卡之密碼，假冒乙○○○本人提款，使自
    動櫃員機辨識系統誤判為有權提款之人，以此不正方法，接
    續由自動櫃員機提領附表所示之款項得手，繼而將詐得之款
    項前往竹東鎮河濱公園交付予黃品豪，嗣因乙○○○察覺有異
    ，報警處理，經警調閱自動櫃員機畫面循線查獲。
二、案經乙○○○訴由新竹縣警察局橫山分局報告臺灣新竹地方檢
    察署檢察官偵查起訴。
    理  由
壹、證據能力
    本件認定事實所引用之卷證資料（包含人證、書證，詳後  
    述），並無證據證明係公務員違背法定程序所取得，與本案
     亦有自然之關連性，公訴人、被告曾慶瑋、張人文及其等
    之辯護人於準備程序迄至本案言詞辯論終結，均不爭執該等
    卷證之證據能力且未提出關於證據能力之聲明異議，本院認
    引為證據為適當，是依刑事訴訟法第159 條之5 等規定，下
    述認定事實所引用之證據方法均有證據能力。
貳、實體部分
一、認定被告犯行之依據及理由：
    上揭犯罪事實，迭據上訴人即被告甲○○於警詢、偵查中  、
    原審及本院審理時供承不諱（見108年度偵字第751號卷〈下
    稱108偵751卷〉第3-4、24-29頁、原審卷第35、40頁、本院
    卷第62、67頁）。核與證人即告訴人乙○○○證述遭詐騙情節
    相符（見108偵751卷第6-7頁），並有被告持用如附表所示
    提款卡提領詐騙贓款之監視錄影畫面翻拍照片、提領明細、
    聯邦銀行南崁分行活期儲蓄存款存摺封面、合作金庫銀行南
    崁分行活期儲蓄存款存摺封面、中華郵政存簿儲金簿封面鍾
    信香影本、內政部警政署犯詐騙案件紀錄表、桃園市政府警
    察局蘆竹分局大竹派出所受理刑事案件報案三聯單（鍾信香
    ）、受話通話明細單（甲○○）、熱點詳細資料報表、合作金
    庫商業銀行108年4月29日函覆之交易明細、中華郵政股份有
    限公司108年4月26日函覆之郵局帳戶歷史交易明細、聯邦商
    業銀行108年4月25日帳戶歷史交易明細等資料在卷足佐（見
    108偵751卷第5、7-11、50-60、64-66、68、72-73頁）。足
    認被告任意性自白與事實相符，洵足憑採。本案事證明確，
    被告犯行洵堪認定，應依法論科。
二、論罪：  
  ㈠核被告甲○○所為，係犯刑法第339 條之2 第1 項之以不正方
    法由自動付款設備取得他人之物罪、第339 條之4 第1 項第
    1 款、第2 款之三人以上共同冒用政府機關及公務員名義詐
    欺取財罪。又按刑法業於103 年6 月18日增訂第339 條之4 
    第1 項第1 款之冒用政府機關及公務員名義詐欺取財罪，將
    同法第158 條第1 項之僭行公務員職權罪之構成要件與不法
    要素包攝在內，而以詐欺犯罪之加重處罰事由，成為另一獨
    立之詐欺犯罪態樣，予以加重處罰，是被告所屬詐欺集團成
    員冒用政府機關及公務員名義詐欺取財所為，應僅構成一罪
    ，不另成立刑法第158 條第1 項之僭行公務員職權罪，附此
    敘明。
  ㈡按共同正犯之成立，祇須具有犯意之聯絡及行為之分擔，既
    不問犯罪動機起於何人，亦不必每一階段犯行，均須參與（
    最高法院28年上字第3110號判例、34年上字第862 號判例意
    旨參照）。又共同正犯之意思聯絡，原不以數人間直接發生
    者為限，若有間接之聯絡者，亦包括在內，如甲分別邀約乙
    、丙犯罪，雖乙、丙間彼此並無直接之聯絡，亦無礙於其為
    共同正犯之成立（最高法院77年台上字第2135號判例意旨參
    照）。被告雖未以犯罪事實所載之詐術詐騙告訴人乙○○○，
    然被告藉此獲得告訴人之金融卡，並提領該帳戶內之款項，
    嗣轉交所屬詐騙集團成員黃品豪，顯係各自分擔犯罪行為之
    一部，並相互利用他人之行為，以達犯罪之目的，從而，被
    告自應就所參與犯行，對於全部所發生之結果，共同負責。
    被告與其所屬該詐欺集團之成員間就上揭犯罪事實，有犯意
    聯絡及行為分擔，應論以共同正犯。
  ㈢被告如附表所示行為，固持詐得之金融卡多次提領款項後，
    轉交所屬詐欺集團成員黃品豪，惟此係其基於單一決意，分
    別於密切接近之時、地侵害同一財產法益，各行為之獨立性
    極為薄弱，依一般社會通念難以強行分開，在刑法評價上，
    應視為數個舉動之接續施行，屬接續犯，僅論以不正方法由
    自動付款設備取得他人之物一罪。被告以一行為觸犯以不正
    方法由自動付款設備取得他人之物罪及三人以上共同冒用政
    府機關及公務員名義詐欺取財罪罪名，為想像競合犯，應依
    刑法第55條前段規定，從一重三人以上共同冒用政府機關及
    公務員名義詐欺取財罪論斷。
三、沒收：
    按犯罪所得之沒收或追徵，在剝奪犯罪行為人之實際犯罪所
    得，其重點置於所受利得之剝奪，故無利得者自不生剝奪財
    產權之問題，是2 人以上共同犯罪，關於犯罪所得之沒收、
    追徵，應各按其實際利得數額負責，並非須負連帶責任（最
    高法院104 年度第13次刑事庭會議決議、105 年度台上字第
    1733號判決意旨參照）。被告擔任詐欺集團之車手，就提領
    詐得款項中，均已上繳詐欺集團其他成員，非其所能支配，
    且被告供稱本案未取得報酬等語（見108偵751卷第75頁），
    而卷內亦無其他積極證據資料足認被告就本案確實取得報酬
    ，爰不就此部分宣告沒收。
四、駁回被告上訴及諭知緩刑：
 ㈠原審同前開有罪之認定，以被告罪證明確，適用刑法第339 條
   之2 第1 項、第339 條之4 第1 項第1 、2 款、第28條、第5
   5條前段等規定，並以行為人之責任為基礎，審酌被告於本案
   前無其他經法院判處罪刑確定之刑事前科，有本院被告前案
   紀錄表在卷可稽，素行尚佳，於犯案時正值青年，無視政府
   掃蕩詐騙犯罪之決心，竟加入詐欺集團擔任車手，與所屬詐
   欺集團妄想不勞而獲，利用一般民眾對司法程序之懵懂及對
   公務人員執行職務之信賴，冒用政府機關或公務員之名義遂
   行詐騙行為，漠視他人財產法益，致告訴人畢生積蓄一夕烏
   有，助長原已猖獗之詐騙歪風，更嚴重破壞偵審機關之公信
   性，所為實值非難，惟念及被告年輕識淺，於犯後始終坦承
   犯行，參與所屬詐欺集團時間不長、參與程度亦不高，僅擔
   任基層車手工作，而非屬詐騙集團之核心成員，然迄今均未
   能賠償告訴人損害之犯後態度，兼衡被告自承國中畢業，目
   前有正當工作，需扶養母親之智識程度、經濟狀況等一切情
   狀，量處期徒刑1年。另就沒收部分，敘明不予宣告沒收之依
   據及理由。經核認事用法均無違誤，量刑亦稱妥適。
 ㈡被告上訴主張其坦承全部犯行，犯後態度良好，請求從輕量刑
   云云。惟查：被告犯後坦承犯行之態度，已為原審於量刑時
   所斟酌，且原審就其所犯僅量處最低法定本刑有期徒刑1年，
   業已從輕論處並未過重，上訴無理由，應予駁回。
 ㈢末查被告前未曾因故意犯罪而受有期徒刑以上刑之宣告，有本
   院被告前案紀錄表在卷可稽，其於犯後坦承全部犯行，堪認
   具有悔意，並已與告訴人達成賠償30萬元，當庭給付20萬元
   ，餘款10萬元，自109年1月起每月10日前給付1萬元和解金，
   有本院和解筆錄在卷可按（見本院卷第71頁），審酌告訴人
   表示同意原諒被告，給予自新機會之意見（見本院卷第68頁
   ），並衡量被告參與詐欺集團時間不長、程度不深、並未實
   際分得之不法所得等節，認被告經此偵、審程序及刑之宣告
   後，應知警惕而無再犯之虞，是本院認原審所宣告之刑以暫
   不執行為當，依刑法第74條第1 項第1 款之規定諭知緩刑3 
   年。
據上論斷，應依刑事訴訟法第368 條，刑法第74條第1 項第1 款
，判決如主文。
本案經檢察官黃翊雯提起公訴，檢察官何嘉仁到庭執行職務。
中　　華　　民　　國　 108　　年　　12　　月　　31　　日
                  刑事第四庭    審判長法　官  陳筱珮  
                                      法　官  陳玉雲
                                      法　官  邱滋杉
以上正本證明與原本無異。
如不服本判決，應於收受送達後10日內向本院提出上訴書狀，其
未敘述上訴之理由者並得於提起上訴後10日內向本院補提理由書
（均須按他造當事人之人數附繕本）「切勿逕送上級法院」。
                                      書記官  陳淑婷
中　　華　　民　　國　　109 　年　　1 　　月　　2 　　日
                                      
附錄：本案論罪科刑法條全文                             
中華民國刑法第339條之2
意圖為自己或第三人不法之所有，以不正方法由自動付款設備取
得他人之物者，處 3 年以下有期徒刑、拘役或 30 萬元以下罰
金。
以前項方法得財產上不法之利益或使第三人得之者，亦同。
前二項之未遂犯罰之。

中華民國刑法第339條之4
犯第 339 條詐欺罪而有下列情形之一者，處 1 年以上 7 年以
下有期徒刑，得併科 1 百萬元以下罰金：
一、冒用政府機關或公務員名義犯之。
二、三人以上共同犯之。
三、以廣播電視、電子通訊、網際網路或其他媒體等傳播工具，
     對公眾散布而犯之。
前項之未遂犯罰之。

        
附表：
編號 告訴人 被害日期 告訴人遭盜領之帳戶 車手提款日期（年／月／日） 車手提款時間 提款金額（新台幣） 交易銀行名稱 提款地點 提款地址 交易ATM機台／分行 1 乙○○○ 107 年9月3日 0000000000000000（合作金庫） 107/09/06 06：56   20,005 中國信託 統一飛鳳 新竹縣○○鄉○○路0段000號 00000000 2 乙○○○ 107 年9月3日 0000000000000000（合作金庫） 107/09/06 06：58   20,005 中國信託 統一飛鳳 新竹縣○○鄉○○路0段000號 00000000 3 乙○○○ 107 年9月3日 0000000000000000（合作金庫） 107/09/06 07：02   20,005 中國信託 統一飛鳳 新竹縣○○鄉○○路0段000號 00000000 4 乙○○○ 107 年9月3日 0000000000000000（合作金庫） 107/09/06 07：03   20,005 中國信託 統一飛鳳 新竹縣○○鄉○○路0段000號 00000000 5 乙○○○ 107 年9月3日 0000000000000000（合作金庫） 107/09/06 07：04   20,005 中國信託 統一飛鳳 新竹縣○○鄉○○路0段000號 00000000 6 乙○○○ 107 年9月3日 00000000000000000 （中華郵政） 107/09/06 07：24   20,000 中國信託 統一宥昌 新竹縣○○鄉○○街000號 00000000 7 乙○○○ 107 年9月3日 00000000000000000 （中華郵政） 107/09/06 07：25   20,000 中國信託 統一宥昌 新竹縣○○鄉○○街000號 00000000 8 乙○○○ 107 年9月3日 00000000000000000 （中華郵政） 107/09/06 07：27   20,000 中國信託 統一宥昌 新竹縣○○鄉○○街000號 00000000 9 乙○○○ 107 年9月3日 00000000000000000 （中華郵政） 107/09/06 07：28   20,000 中國信託 統一宥昌 新竹縣○○鄉○○街000號 00000000 10 乙○○○ 107 年9月3日 00000000000000000 （中華郵政） 107/09/06 07：39   20,000 中國信託 統一宥昌 新竹縣○○鄉○○街000號 00000000 11 乙○○○ 107 年9月3日 00000000000000000 （中華郵政） 107/09/06 07：40   20,005 中國信託 統一宥昌 新竹縣○○鄉○○街000號 00000000 12 乙○○○ 107 年9月3日 00000000000000000 （中華郵政） 107/09/06 07：42   20,005 中國信託 統一宥昌 新竹縣○○鄉○○街000號 00000000 13 乙○○○ 107 年9月3日 00000000000000000 （中華郵政） 107/09/06 07：43   10,005 中國信託 統一宥昌 新竹縣○○鄉○○街000號 00000000 14 乙○○○ 107 年9月3日 000000000000000（聯邦銀行） 107/09/06 08：11   20,000 中國信託 統一飛凰 新竹縣○○鄉○○路0段000號 00000000 15 乙○○○ 107 年9月3日 000000000000000（聯邦銀行） 107/09/06 08：13   20,000 中國信託 統一飛凰 新竹縣○○鄉○○路0段000號 00000000 16 乙○○○ 107 年9月3日 000000000000000（聯邦銀行） 107/09/06 08：14   20,000 中國信託 統一飛凰 新竹縣○○鄉○○路0段000號 00000000 17 乙○○○ 107 年9月3日 000000000000000（聯邦銀行） 107/09/06 08：15   20,000 中國信託 統一飛凰 新竹縣○○鄉○○路0段000號 00000000 18 乙○○○ 107 年9月3日 000000000000000（聯邦銀行） 107/09/06 08：16   20,000 中國信託 統一飛凰 新竹縣○○鄉○○路0段000號 00000000